臺灣臺北地方法院刑事判決　　　　九十四年度易字第二二九號
公　訴　人　臺灣臺北地方法院檢察署檢察官
被　　　告　丙○○
上列被告因贓物案件，檢察官聲請以簡易判決處刑（九十三年度
偵字第六五六０號），本院認為不宜以簡易判決處刑，改依通常
程序審理判決如下：
    主  文
丙○○無罪。
    理  由
一、公訴意旨略以：被告丙○○明知真實姓名、年齡不詳之男子
    持有之ＧＰＬＵＳ廠牌Ｋ八二０型，序號00000000
    0000000號之行動電話一支，係來路不明之贓物（該
    行動電話係乙○○於民國九十二年十二月五日四時四十五分
    許，在臺北市中山區○○○路○段十一巷四九號前遭搶奪之
    物），竟於九十二年十二月五日，在臺北市○○街夜市某處
    ，以新臺幣（下同）八千元之代價購得，並將其所有之第0
    000000000號行動電話ＳＩＭ卡置入使用，嗣因乙○○報警，經警比對通聯紀錄，循線查獲，因認被告丙○○
    涉有刑法第三百四十九條第二項故買贓物罪嫌云云。
二、按犯罪事實應依證據認定之，無證據不得認定犯罪事實；被
    告或共犯之自白，不得作為有罪判決之唯一證據，仍應調查
    其他必要之證據，以察其是否與事實相符，刑事訴訟法第一
    百五十四條第二項、同法第一百五十六條第二項分別定有明
    文。次按刑事訴訟法上所謂認定犯罪事實之證據，係指足以
    認定被告確有犯罪行為之積極證據而言，該項證據自須適合
    於被告犯罪事實之認定，始得採為斷罪資料。且認定不利於
    被告之事實，須依積極證據，苟積極證據不足為不利於被告
    事實之認定時，即應為有利於被告之認定，更不必有何有利
    之證據。如未能發現相當證據，或證據不足以證明，自不能
    以推測或擬制之方法，以為裁判之基礎。又刑事訴訟上證明
    之資料，無論其為直接或間接證據，均須達於通常一般之人
    均不致有所懷疑，而得確信其為真實之程度，始得據為有罪
    之認定，若其關於被告是否犯罪之證明未能達此程度，而有
    合理性懷疑之存在，致使無從形成有罪之確信，即不得遽為
    不利被告之認定，此分別有最高法院二十九年上字第三一０
    五號、三十年上字第八一六號、四十年臺上字第八六號、七
    十六年臺上字第四九八六號判例可資參照。
三、公訴人認被告丙○○涉犯上開罪嫌，係以該行動電話係屬乙○○遭搶之物，且被告自承該行動電話係在臺北市○○街夜
    市購得等情，為其論據。訊據被告於本院否認犯行，辯稱：
    該行動電話是在路旁撿到的等語。經查：
  (一)被告警訊中固坦承：該行動電話是大約警訊日期一個月前（
    該次警訊日期為九十二年十二月三十一日，是被告所指約一
    個月前，約於同年十一月底），在於臺北市○○區○○街夜
    市向某三、四十歲不認識之路邊臨時攤販，以八千元代價購
    得等情（九十三年度偵字第六五六０號偵卷第二一、二二頁
    ）。惟參以該行動電話係乙○○九十二年十二月五日四時四
    十五分許遭搶奪之物，此經乙○○於警訊中陳述明確（同偵
    卷第七、八頁），被告供稱購買行動電話手機之時間，竟在
    乙○○遭搶奪以前，其警訊中上開關於故買贓物之供述內容
    ，是否屬實，已有可疑。
  (二)而被告嗣於九十三年一月二十九日警訊中改稱：先前警訊中
    所述並非實在，該行動電話係某日夜間於臺北市○○區○○
    路上某加油站附近拾獲，拾獲時因該行動電話沒電，隔日中
    午至臺北市○○區○○街某通訊行購買充電器後回家充電並
    開機，第一次使用距離拾獲約三十幾小時（同偵卷第二八至
    三一頁），並於偵查中及本院審理時均辯稱該行動電話係九
    十二年十二月五日六時許在臺北市○○路老松國小附近拾獲
    等語（同偵卷第八九頁、一一六頁、本院審判筆錄），則被
    告關於如何取得該行動電話之供詞，前後不一，亦難僅憑被
    告警訊中供稱：該行動電話係在臺北市萬華區夜市攤販購得
    ，及被告持有該行動電話係乙○○遭搶之物品，係屬贓物等
    節，遽認被告有故買贓物犯行。
  (三)證人甲○○固於警訊中及本院證稱：被告有告訴我那支手機
    是貪小便宜在萬華的夜市買的，他買到的是別人搶來的等語
    （同偵卷第一二二頁、本院九十四年五月二十五日準備程序
    筆錄第二頁），惟證人甲○○此部分之證言就令屬實，亦僅
    能證明被告於審判外曾經自白故買贓物，而被告故買贓物之
    自白內容並非可信，已如前述，是尚不能僅憑證人甲○○此
    部分證言，認定被告確有故買贓物犯行。
  (四)被告持用之第0000000000號行動電話門號，自九
    十二年十二月五日十時六分起即開始使用上開序號為000
    000000000000號之行動電話等情，有該行動電
    話門號九十二年十二月五日至同月十二日之通聯記錄附卷可
    稽（同偵卷第五六至七五頁），該通聯記錄並經被告確認無
    誤（同偵卷第三三頁），此與被告上開辯稱：九十二年十二
    月五日六時許拾獲該行動電話後，約三十幾小時後第一次使
    用等情，固非符合，惟查，被告辯稱其取得該行動電話後開
    始使用之時間縱非實在，亦與被告如何取得該行動電話無涉
    ，尚不能僅因被告此部分辯解不實，而為不利被告之認定。
  (五)綜上所述，被告警訊中自白故買贓物犯罪情節，並非可採，
    而本院復查無其他卷存積極事證足認被告涉有故買贓物犯行
    ，參以首開說明，不能證明被告犯罪，應諭知被告無罪之判
    決。
四、參以證人甲○○於警訊中證稱：「（當天丙○○是否有告訴
    你要犯案？）當天我們四人要出門時，丙○○有告訴陳威廷
    說要去搶皮包，叫陳威廷問我要不要犯案，我告訴陳威廷跟
    丙○○說我不要…」等語，偵查中證稱：九十二年十二月四
    日晚間十一、二點，我與丙○○、徐易新、陳威廷相約要到
    林森北路逛街，當天陳威廷載我，徐易新載丙○○，我們在
    林森北路逛了二、三個鐘頭，遇到警察臨檢，我們就分散，
    我與陳威廷返回萬華我家巷口等語（同偵卷第一０一頁），
    於本院證稱：「（提示甲○○警訊筆錄有何意見？）他（丙○○）叫陳威廷問我要不要一起去，我拒絕」等語（同偵卷
    第一二二頁、本院九十四年五月二十五日準備程序筆錄第一
    頁）；而上開行動電話又係乙○○九十二年十二月五日四時
    四十五分許遭搶奪之物品，且被告於警訊、偵查中及本院均
    辯稱該行動電話係拾獲等情如前述，則被告顯涉有搶奪或侵
    占離本人持有之物犯嫌，應由檢察官另行偵查並為適法處理
    ，附此敘明。
據上論斷，應依刑事訴訟法第三百零一條第一項前段，判決如主
文。
本案經檢察官陳韻如到庭執行職務
中　　華　　民　　國　九十四　年　　七　　月　 十四 　日
　　　　　　　　　刑事第五庭  審判長法　官　黃程暉
                                    法  官  賴秀蘭
                                    法  官  高偉文
以上正本證明與原本無異。
如不服本判決，應於判決送達後十日內向本院提出上訴狀（應抄
附繕本）。告訴人或被害人如對於本判決不服者，應具備理由請
求檢察官上訴，其上訴期間之計算係以檢察官收受判決正本之日
期為準。
　　　　　　　　　　　　　　　    　書記官　張華瓊
中　　華　　民　　國　九十四　年　　七　　月　 十九　 日
